【裁判字號】    91,交易,58
【裁判日期】    920416
【裁判案由】    過失傷害
【裁判全文】
臺灣臺北地方法院刑事判決                           九十一年度交易字第五八?
    公  訴  人  臺灣臺北地方法院檢察署檢察官
    被      告  丙○○
右列被告因過失傷害案件，經檢察官聲請簡易判決處刑（九十年度調偵字第六三三號
），本院台北簡易庭認不宜適用簡易判決處刑，改依通常程序，本院判決如左：
    主  文
丙○○因過失傷害人，處有期徒刑伍月，如易科罰金以參佰元折算壹日。
    事  實
一、丙○○於民國九十年三月三十一日中午十二時四十分許，騎乘車牌號碼ＧＩＺ－
    九五七號重型機車，沿台北市○○路由東往西方向行駛，途經該路與昆明街口時
    ，原應注意行近行人穿越道前，應減速慢行，遇有行人穿越時，無論有無交通警
    察指揮或號誌指示，均應暫停讓行人先行通過，且應注意車前狀況並隨時採取必
    要之安全措施，而依當時情形為晴天、市區○○道路、日間自然光線、路面乾燥
    無缺陷、無障礙物、視距良好之情形，亦非不能注意，竟疏未注意適有行人甲○○、乙○○在該交岔路口之行人穿越道由南往北穿越成都路之車前狀況，且未採
    取必要之安全措施，亦未暫停讓甲○○、乙○○先行通過即貿然前行，而在該行
    人穿越道上先擦撞甲○○，再撞及乙○○，致甲○○、乙○○倒地，甲○○因此
    受有四肢擦傷、頭部外傷、左側顱內出血、左側額骨骨折、左側急性硬腦膜下八
    乘五乘零點二公分血腫、左側急性硬腦膜外七乘三乘三公分血腫之傷害（且現仍
    有精神官能性憂鬱症之後遺症），乙○○則受有後枕部頭皮血腫、頭痛之傷害。
    丙○○於肇事後、警員前往醫院處理時，當場承認為肇事人，不逃避接受裁判而
    當場向警員自首。
二、案經甲○○、乙○○訴由台北市政府警察局萬華分局報請台灣台北地方法院檢察
    署檢察官聲請簡易判決處刑。
     理  由
一、訊據被告丙○○固坦承於右揭時、地騎乘車牌號碼ＧＩＺ─九五七號重型機車跌
    倒之事實，惟矢口否認有何過失傷害之犯行，辯稱：係告訴人甲○○、乙○○突
    然衝出，其因煞車閃避不及而自行跌倒，其並未撞到告訴人二人，告訴人二人係
    自己跌倒；告訴人二人並未行走行人穿越道，且被告為綠燈直行，並無過失云云
    。然查：
  (一)右揭犯罪事實，業據告訴人甲○○、乙○○指述甚詳，並有道路交通事故調查報
    告表、交通事故談話紀錄表、交通事故補充資料表、交通事故初步分析研判表附
    卷足稽；而告訴人甲○○、乙○○因本件車禍分別受有前述等傷害之事實，亦有
    台北市立和平醫院診斷證明書六紙在卷可憑；又告訴人甲○○最近一次於九十二
    年一月六日至台北市和平醫院就醫，經診斷仍有器質型情感疾患，變得憂鬱、抱
    怨頭痛、失眠、月經不規則，及此些症狀確為本件車禍頭部外傷之後遺症，但告
    訴人甲○○偶有頭暈，未見其他後遺症，其所患之官能性精神病尚非刑法第十條
    第四項第六款之重大不治或難治之傷害等情，復經本院依職權函詢台北市立和平
    醫院甲○○之傷勢相關情形，並經該醫院以九十二年二月六日北市和醫病字第０
    九二六００五四五００號回函存卷可資佐證。
  (二)被告雖以前詞置辯，惟查：
  １被告於本件車禍發生後，接受警詢並製作交通事故談話記錄表時稱：「突然兩位
    行人甲○○、乙○○由肇事地點西北角行人穿越道北向南走出來（闖紅燈），我
    車見狀煞車不及，以致右側車身擦撞行人，我車向左側倒地而肇事。」（九十年
    三月三十一日交通事故談話紀錄表附卷參照），另於警詢時則稱：「突有甲○○
    、乙○○二人跑出馬路，撞擊我機車左側，我三人倒地」（九十年五月二十九日
    警詢筆錄參照）等語，雖就告訴人二人車禍發生前之行向，陳述略有差異，但均
    坦承於本件車禍發生時，其機車曾擦撞告訴人甲○○、乙○○之事實，則其嗣於
    偵查及本院訊問時始翻稱：其根本未撞到告訴人二人，乃告訴人二人自己摔倒，
    其亦因閃避不及而摔倒云云（九十年八月十日偵訊筆錄、本院九十一年六月十四
    日訊問筆錄、九十二年四月二日審判筆錄參照），已難輕信。又本件車禍發生時
    ，告訴人甲○○年僅十五歲（係七十四年八月五日生）、乙○○則剛年滿十六歲
    （係七十四年三月十三日生），該二人在晴天、市區○○道路、日間自然光線、
    路面乾燥無缺陷、無障礙物、視距良好之情形下（卷附道路交通事故調查報告表
    參照）穿越馬路，竟會同時無故跌倒，殊與常理有悖；且告訴人二人如確係自行
    跌倒而未遭外力撞及，衡情至多應僅有手足擦傷，亦不至於產生前述嚴重之傷勢
    ，此均足證被告嗣後辯稱其未曾擦撞告訴人二人云云，純係卸責之詞，不足採信
    。就此被告雖復辯稱：警詢時因為受到驚嚇沒有說清楚，且有證人丁○○○目睹
    車禍經過，足證並未發生撞擊云云，然查：被告在車禍發生後近二月之九十年五
    月二十九日接受警詢時，仍自陳曾發生撞擊，而與被告於車禍當日即九十年三月
    三十一日接受警詢、並製作談話紀錄表時之此部分陳述相符，則被告自不能僅以
    車禍當日受到驚嚇云云，即推翻其前述二次接受警詢時所自陳之事實；另證人丁○○○於九十一年十一月二十二日本院訊問時，亦結證稱其並未目睹車禍發生之
    經過，僅在聽到聲音後走到店外，發現告訴人二人躺在地上等語，亦有該日訊問
    筆錄在卷可參，則證人丁○○○顯然亦不能證明本件車禍並未發生撞擊，均附此
    敘明。
  ２次查，本件車禍發生時，告訴人二人係行走於行人穿越道上之事實，已據告訴人
    二人歷次陳述甚詳，且核以：(1)依卷附道路交通事故調查報告表所示，被告機車
    刮地痕起點，僅距行人穿越道西緣四十公分，參以本件車禍發生前，被告機車之
    行向乃沿成都路由東向西行駛，及一般機車撞擊、倒地後開始刮地之可能距離，
    本件車禍發生之地點確可能即在行人穿越道上；(2)本件車禍發生之時間、地點，
    即成都路、昆明街口於十二時四十分許之狀況，人車往來頻繁，被告亦自陳車禍
    發生時其附近尚有其他車輛（本院九十一年七月十日訊問筆錄參照），則在該行
    人穿越道寬達三點二公尺（卷附道路交通事故調查報告表參照）、且無任何阻礙
    之情形下，告訴人二人亦無必要不行走行人穿越道、而走在行人穿越道外之附近
    路面等情，本院認告訴人二人之前述指述應屬有據，則告訴人二人係在行人穿越
    道上遭撞擊之事實，足以認定，被告辯稱告訴人二人並非行走於行人穿越道上云
    云，亦不足採。
  ３另查，本件車禍發生前告訴人二人之行向，乃沿該路口西側行人穿越道，由南往
    北穿越成都路之事實，已據告訴人二人指述甚詳外，並核以：(1)被告除於九十年
    三月三十一日警詢時，陳稱告訴人二人係由西北角進入行人穿越道（按即由北向
    南方向）外，嗣均自陳告訴人二人亦由南往北方向前進（卷附九十年五月二十九
    日警詢筆錄九十年八月十日偵訊筆錄、本院九十一年六月十四日訊問筆錄參照）
    ，而與前述告訴人二人之指述相符；(2)本件車禍發生前，告訴人甲○○係在右、
    告訴人乙○○係在左之事實，亦據告訴人二人陳述在卷，則參以告訴人甲○○傷
    勢較告訴人乙○○為劇、顯先受撞擊，及被告機車行向乃由東向西之事實，亦足
    以推知本件車禍發生時，告訴人二人之相對位置，應為告訴人甲○○在東、乙○○在西，且均面朝北方等情，本院認告訴人二人之前述指述，即車禍發生前告訴
    人二人之行向，乃沿該路口西側行人穿越道，由南往北穿越成都路之事實，足以
    認定。再查，告訴人二人由發生車禍之路口西南側進入行人穿越道後，需至少行
    進八公尺，始會到達發生車禍之車道，亦有道路交通事故調查報告表在卷可參，
    則被告自有充足之時間發現此一車前狀況，而無反應不及之可能，是以被告辯稱
    告訴人二人忽然出現於車道，致閃避不及云云，亦無理由。
  ４綜上所述，本件車禍之發生，應為被告所駕重型機車在行進之際，於行人穿越道
    上先撞擊由南往北方向前進之告訴人甲○○、再撞擊告訴人乙○○之事實，足堪
    認定，被告前揭所辯，顯係事後卸責之詞，均不足採
  (三)按汽車行駛時，駕駛人應注意車前狀況並隨時採取必要安全措施；汽車行近行人
    穿越道前，應減速慢行，遇有行人穿越時，無論有無交通警察指揮或號誌指示，
    均應暫停讓行人先行通過，道路交通安全規則第九十四條第三項、第一百零三條
    分別定有明文；又依同規則第二條第一項第一款之規定，前述規則所稱汽車包括
    機器腳踏車在內。被告為已考領重型機車駕照之駕駛人，自應注意前揭規定，而
    依道路交通事故調查報告所載，車禍當時為晴天、市區○○道路、日間自然光線
    、路面乾燥無缺陷、無障礙物、視距良好，並非不能注意，竟疏未注意適有告訴
    人二人在行人穿越道上之車前狀況，亦未採取必要之安全措施，且未讓行人穿越
    道上之行人即告訴人二人優先通過，即貿然前行致撞擊告訴人二人，其有過失甚
    明，台北市車輛行車事故鑑定委員會亦同此認定，有該會九十一年九月十七日北
    鑑審字第九一三０二五五四００號鑑定意見書在卷足憑。又被告之過失行為，與
    告訴人二人所受傷害之間均具相當因果關係，則本件事證明確，被告過失傷害告
    訴人二人之犯行均足堪認定。
  (四)末查，告訴人二人與被告均堅稱事發之際自己之行向為綠燈，係對方闖越紅燈始
    肇事，然既無其他具體事證足以判斷事發時該路口之號誌時相為何，亦無目擊證
    人可供本院傳喚到庭，則何人所言屬實尚難認定，自難僅憑前述之片面指訴即率
    斷被告或告訴人二人係闖越紅燈前行；另被告雖提出其父母與證人丁○○○法庭
    外之對話錄音帶請求調查，惟證人丁○○○並未目睹本件車禍經過乙節，業據證
    人丁○○○到庭結證明確，已如前述，則該錄音帶內容縱係丁○○○之談話，在
    證據力評價上亦不可能優於該證人於本院所為之結證，並因本件事證已臻明確，
    則對該錄音帶自無加以勘驗調查之必要。均附此敘明。
二、核被告所為，係均犯刑法第二百八十四條第一項前段之過失傷害罪，又被告一過
    失駕駛行為，同時致告訴人甲○○、乙○○二人受傷，係一行為而觸犯數罪名之
    想像競合犯，應依刑法第五十五條之規定，從一重即刑法第二百八十四條第一項
    前段之過失傷害罪處斷。又按「汽車駕駛人，無駕駛執照駕車、酒醉駕車、吸食
    毒品或迷幻藥駕車、行駛人行道或行經行人穿越道不依規定讓行人優先通行，因
    而致人受傷或死亡，依法應負刑事責任者，加重其刑至二分之一。」道路交通管
    理處罰條例第八十六條第一項定有明文（前述規定依據同條例第三條第八款之規
    定，於機車駕駛人亦有適用），本件被告於行經行人穿越道時不依規定讓行人優
    先通行，致告訴人二人受傷，即應依此規定加重其刑至二分之一；另查，被告於
    其所犯本件之罪未被發覺前，已向當時處理事故之警員承認犯罪並接受裁判，有
    台北市政府警察局萬華分局交通分隊警員張錦誌填具之自首調查報告在卷可參，
    應依刑法第六十二條前段之規定，就其所犯本件之罪減輕其刑。是依前述法條及
    刑法第七十一條第一項之規定，就被告所犯本件之罪，先加後減。爰審酌被告智
    識程度、過失程度、告訴人二人之傷勢、尚未與告訴人達成和解、猶一再飾詞狡
    辯、毫無悔意等一切情狀，量處如主文所示之刑，並諭知易科罰金之折算標準，
    以資懲儆。
據上論斷，應依刑事訴訟法第四百五十二條，第二百九十九條第一項前段，刑法第二
百八十四條第一項前段、第五十五條、第六十二條前段、第七十一條第一項、第四十
一條第一項前段，道路交通管理處罰條例第八十六條第一項，罰金罰鍰提高標準條例
第一條前段、第二條，判決如主文。
本案經檢察官楊朝森到庭執行職務
中      華      民      國    九十二    年      四      月     十六     日
                                    臺灣臺北地方法院交通法庭
                                        法  官  林鴻達
右正本證明與原本無異。
如不服本判決，應於判決送達後十日內，向本院提出上訴狀（應抄附繕本）。告訴人
或被害人如對於本判決不服者，應具備理由請求檢察官上訴，其上訴期間之計算係以
檢察官收受判決正本之日期為準。
                                        書記官  石幸代
中      華民      國    九十二    年      四      月     十六     日
附錄本案論罪科刑法條全文：
中華民國刑法第二百八十四條
 (過失傷害罪)
因過失傷害人者，處六月以下有期徒刑、拘役或五百元以下罰金，致重傷
者，處一年以下有期徒刑、拘役或五百元以下罰金。
從事業務之人，因業務上之過失傷害人者，處一年以下有期徒刑、拘役或
一千元以下罰金，致重傷者，處三年以下有期徒刑、拘役或二千元以下罰
金。


司法院資訊處製作；財團法人民間司法改革基金會備份。
